【裁判字號】    95,交聲,436
【裁判日期】    951114
【裁判案由】    違反道路交通管理處罰條例聲明異議
【裁判全文】
臺灣桃園地方法院交通事件裁定    95年度交聲字第436號
異  議  人
即受處分人  甲○○
                    國民
上列受處分人因違反道路交通管理處罰條例案件，對於交通部公
路總局新竹區監理所中壢監理站於民國95年8 月31日所為之處分
（原處分案號：壢監裁字第裁53－DP0000000 號），聲明異議，
本院裁定如下：
    主  文
異議駁回。
    理  由
一、原處分意旨略以：異議人即受處分人甲○○於民國95年5 月
    27日上午，騎乘車牌號碼SJO-711 號輕型機車沿桃園縣中壢
    市○○○路往桃園市方向行駛，於同日上午約9 時55分行經
    有燈光號誌管制之中壢市○○○路與合定路交岔路口時，未
    依號誌指示而闖紅燈，為警事後以「駕車行經有燈光號誌管
    制之交岔路口闖紅燈」逕行舉發。原處分機關交通部公路總
    局新竹區監理所中壢監理站因而依道路交通管理處罰條例第
    53條第1 項之規定，裁處異議人罰鍰新臺幣（下同）1800元
    等語。
二、異議意旨略以：異議人即受處分人甲○○當日騎乘機車行經
    該路口時，其松江北路往桃園方向之號誌係為綠燈，並非紅
    燈，員警舉發及原處分機關之裁處顯有錯誤云云。
三、按道路交通管理處罰條例前經立法院修正，相關條文於94年
    12月28日經總統修正公布，嗣經行政院以95年6 月23日行政
    院院臺交字第○九五○○八七六八五號令發布修正條文除第
    29條之2 、第31條、第31條之2 、第32條之1 、第42條、第
    73條、第82條至84條，自96年1 月1 日施行，其餘均自95年
    7 月1 日施行。查本件交通違規所涉道路交通管理處罰條例
    第53條第1 項原為第53條，係經修正後改列第53條第1 項，
    惟構成要件及處罰規定均未變更。至其他所涉同條例第 7條
    之2 及第85條之規定，雖經修正，但綜合比較之結果，新法
    對異議人並無不利之情形，依行政罰法第5 條所規定「從新
    從輕」之原則，原處分機關適用新修正道路交通管理處罰條
    例之規定，並無不當，合先敘明。
四、按汽車駕駛人，行經有燈光號誌管制之交岔路口闖紅燈者，
    處新臺幣1800元以上5400元以下罰緩，道路交通管理處罰條
    例第53條第1 項前段定有明文。又汽車駕駛人闖紅燈，當場
    不能或不宜攔截製單舉發，以汽車所有人為通知人製單舉發
    ；本條例之處罰，受舉發違反道路交通管理事件之受處罰人
    ，認為受舉發之違規行為應歸責他人者，應於舉發違反道路
    交通管理事件通知單應到案日期前，檢附相關證據及應歸責
    人相關證明文件，向處罰機關告知應歸責人，處罰機關應即
    另行通知應歸責人到案依法處理。逾期未依規定辦理者，仍
    依本條例各該違反條款規定處罰，同條例第7 條之2 第1 項
    第1 款、第4 項及第85條第1 項亦分別定有明文。再者，所
    謂「汽車」，依道路交通安全規則第3 條第6 款第2 目之規
    定，亦包含汽缸總排氣量在50立方公分以下之2 輪機器腳踏
    車。故有關道路交通安全處罰條例中規範汽車駕駛之規定，
    自包含輕型機車駕駛人在內。
五、經查：
(一)本件違規事實，乃係異議人於95年5 月27日上午9 時55分騎
    乘車牌號碼SJO-711 號輕型機車沿桃園縣中壢市○○○路往
    桃園市方向行進，並已行至松江北路與合定路口內時，與王
    冀賢所駕駛沿合定路往桃園方向行進之車牌號碼68 78-EL自
    用小貨車在路口內發生踫撞，異議人因人車倒地而送醫，到
    場員警依現場目擊證人湯俊男於警詢中之證述認異議人有闖
    紅燈之違規行為而逕行舉發。經本院向桃園縣政府警察局調
    閱本案之相關卷證，其中王冀賢於警詢中證稱：伊當時駕駛
    車牌號碼6878-EL 自用小貨車由合定路往桃園方向行駛，於
    行經肇事路口時，見往桃園方向之號誌為綠燈，伊就駕車通
    過，通過路口時聽到後方有碰撞聲，經下車查看係異議人機
    車車頭部位與其自用小貨車右後輪部位發生踫撞。伊認為係
    異議人闖紅燈才會發生車禍等語。另案發當時現場目擊證人
    湯俊男於警詢中證稱：肇事當時，伊係跟在6878-EL 自用小
    貨車後方，當時伊與該自用小貨車係同向綠燈行駛，忽然異
    議人機車從松江北路行駛往桃園方向出來，自用小貨車之右
    後輪與異議人之機車車頭發生踫撞，機車騎士就受傷倒地。
    車禍前伊係在自用小貨車右後方行駛，車禍係在伊左前方發
    生等語。經核，有關王冀賢與證人湯俊男之證述並無任何相
    左之處，已難認異議人確如其所述未闖紅燈。
(二)次查，經本院傳喚異議人到庭辯稱：經過整條路口時，伊眼
    睛都有盯著號誌看，也有看路況，惟因為王冀賢駕車撞過來
    ，才會發生踫撞等語。然異議人如真有注意前方狀況，則何
    以王冀賢駕車在其前方時，異議人渾然不知有車將至而採取
    必要之安全措施？已與常理不符。且證人湯俊男於本院訊問
    時證稱：伊案發前不認識異議人與王冀賢，當日伊從家中騎
    乘車要到學校上課。行經肇事路口前，伊與王冀賢之車道是
    紅燈，故伊停在王冀賢所駕之自用小貨車後方等紅燈。待綠
    燈後，伊就起步跟在自用小貨車後面走。印象中伊當時是跟
    在自用小貨車之右後方，然後就看到小貨車與機車發生踫撞
    。以號誌而言，應該是從側面出來的機車闖紅燈。發生車禍
    後，伊之行動電話借給自用小貨車之車主通知救護車到場，
    但不知道自用小貨車主打到警局的哪個單位。當異議人為救
    護車送醫後，伊即去上學了。後來警方打電話請伊做筆錄，
    伊才過去等語。其證述之內容，除在本院詢答不記得之部分
    外，其餘與警詢中之證述相同。雖其於本院訊問時，對異議
    人係由何側出來；小貨車遭踫撞之位置為不記憶之陳述，然
    證人對目睹事實之記憶，本即會隨時間之經過而逐漸淡去，
    此為公眾所知之常理。更何況湯俊男在警詢中，早對異議人
    係由何側出來；2 車之撞擊點詳為證述，復與王冀賢警詢中
    之陳述相同。再考以湯俊男於案發前根本不識王冀賢與異議
    人，完全無偏坦任何一方之動機與必要，其證述當為可信。
    從而，異議人前開辯解，尚無足採。
六、綜上所述，原處分機關以異議人有前揭違規情事，依道路交
    通管理處罰條例第53條第1 項裁處異議人罰鍰1800元，核無
    違誤。本件異議為無理由，應予駁回。
據上論斷，應依道路交通管理處罰條例第87條第2 項、道路交通
案件處理辦法第19條，裁定如主文。
中    華    民    國    95    年    11    月    14    日
                        交通法庭  法  官  崔秉君
以上正本證明與原本無異。
如不服本裁定，應於裁定送達後5 日內向本院提出抗告狀。
                                  書記官  劉霜潔
中    華    民    國    95    年    11    月    14    日


司法院資訊處製作；財團法人民間司法改革基金會備份。
